臺灣嘉義地方法院刑事判決
111年度交訴緝字第2號
公  訴  人  臺灣嘉義地方檢察署檢察官
被      告  黃大耕



上列被告因過失致死案件，經檢察官提起公訴（110年度偵字第2
673號），本院判決如下：
    主  文
黃大耕犯過失致死罪，處有期徒刑參月，如易科罰金，以新臺幣
壹仟元折算壹日。
    犯 罪 事 實
一、黃大耕本應注意腳踏自行車應保持燈光、反光裝置等安全設
    備之良好及完整，於夜間行車應開啟燈光，提醒後方車輛注
    意，而依當時天候晴、夜間有照明、柏油路面乾燥、無缺陷
    、無障礙物，視距良好等情形，並無不能注意之情事，竟疏
    未注意及此，於民國109年11月20日23時50分許，騎乘僅有
    安裝踏板後方反光裝置，而無後輪反光裝置及任何燈光裝置
    之自行車，沿嘉義市西區北港路機慢車道由西往東行駛，未
    保持反光裝置完整且未開啟燈光，使後方車輛未能及早發現
    前方有自行車在前行駛之狀況。於行經該路767號前，適有
    葉家銘騎乘車牌號碼000-000號普通重型機車自同車道後方
    超速行駛而來，亦未注意車前狀況，葉家銘所騎乘之普通重
    型機車撞擊黃大耕所騎乘之自行車後方，葉家銘因而摔落於
    快車道之中線車道上，適葉如宏（經本院以110年度交訴字
    第29號判決）駕駛車牌號碼000-0000號自用小客車由同向中
    線車道駛至，反應未及而輾過葉家銘，致葉家銘因軀幹肢體
    骨折，造成創傷性休克不治死亡。
二、案經葉家銘之父葉振坤訴由臺灣嘉義地方檢察署檢察官偵查
    起訴。　　
    理  由
一、證據能力
　　被告以外之人於審判外之陳述，雖不符刑事訴訟法第159條
    之1至第159條之4之規定，而經當事人於審判程序同意作為
    證據，法院審酌該言詞陳述或書面陳述作成時之情況，認為
    適當者，亦得為證據，刑事訴訟法第159條之5第1項定有明
    文。經查，檢察官、被告黃大耕於言詞辯論終結前，對於下
    述本院採為認定犯罪事實依據之各項證據之證據能力，均同
    意有證據能力，本院審酌該等證據之取得過程並無瑕疵，與
    本案待證事實間亦具有相當之關聯性，以之為本案證據並無
    不當，自得採為本件認定事實之基礎。
二、訊據被告固坦承有於上開時間、地點遭被害人葉家銘自後方
    撞擊發生車禍，被害人倒地後經同案被告葉如宏駕車輾過後
    死亡等情，惟矢口否認有何過失致死犯行，辯稱：我的自行
    車踏板有紅色反光，後輪安全蓋上也有反光警示裝置，我認
    為我沒有過失云云。經查：
（一）被告於上開時間騎乘自行車沿嘉義市北港路機慢車道由西
      往東行駛，行經該路767號前，遭騎乘機車之被害人自後
      方撞上，被害人因而倒臥於快車道之中線車道上，遭由同
      車道後方駛至之同案被告葉如宏駕車輾壓後因軀幹肢體骨
      折，造成創傷性休克不治死亡等節，業據被告於警詢、本
      院審理時自陳在卷（相卷第63-67頁、本院2號卷第81-82
      、91頁），核與同案被告葉如宏、告訴人於警詢之證述、
      同案被告葉如宏於本院審理時之供述大致相符（相卷第35
      -39、43-47頁、本院29號卷第47、148-149、156頁）。並
      有證號查詢機車駕駛人、診斷證明書、證號查詢汽車駕駛
      人、道路交通事故現場圖、道路交通事故調查報告表（一
      ）、（二）、相驗筆錄、相驗屍體證明書、檢驗報告書、
      相驗報告各1份、車輛詳細資料報表2份、現場照片148張
      、相驗照片48張、行車紀錄器擷取照片10張附卷可憑（相
      卷第29、31、33、55、57、75、77-79、85-163、167-201
      、203、215、219-233、235-241、305-314、411-412頁、
      本院29號卷第102-106頁）。此部分事實，應堪認定。
（二）按腳踏自行車係屬慢車，道路交通管理處罰條例第69條第
      1項第1款定有明文。又慢車應保持燈光及反光裝置等安全
      設備之良好與完整；在夜間行駛應開啟燈光，道路交通安
      全規則第119條第1項、第128條定有明文。被告騎乘之自
      行車僅設置踏板後方之反光裝置，並未設置後車輪之反光
      裝置，亦未有燈光裝置一節，有現場照片30張在卷可憑（
      相卷第93-95、143-153、171-177頁）。由上開現場照片
      可見該自行車之後輪框上並無反光裝置，亦未見後輪框上
      原應裝設反光紅色裝置處，有任何殘留反光紅色裝置之碎
      片。參以上開148張照片之拍攝方式，係自道路遠景全貌
      逐步拍攝肇事車輛近景、散落物位置等情，可知警方已盡
      力全面蒐集現場全貌，然周遭散落物或碎片均未見疑似反
      光紅色物品。是以被告辯稱該自行車之後輪框有裝設反光
      裝置乙節，並無可採。被告未保持後輪框反光裝置之良好
      與完整，且未於夜間行駛時開啟燈光，被告自陳大學畢業
      之智識程度（本院2號卷第90頁），且其於本院審理時陳
      述條理清晰，再依照案發時之客觀路況，被告並無不能注
      意之情事。被告有上開注意義務，且能注意，猶仍未注意
      ，其行為顯有過失。
（三）保持慢車之燈光或反光裝置之良好與完整，在於促使其他
      用路人得以注意及之，以保障自身及他人之用路安全。依
      上開道路交通事故現場圖、現場照片、行車紀錄器擷取照
      片可知，事故發生原因，應係行駛於被告自行車後方之被
      害人超速行駛，且未注意車前狀況，未看見被告騎乘自行
      車行駛在前，自後撞擊前方之被告。惟被告騎乘自行車並
      未保持反光裝置完整，並開啟燈光設備，致被害人無法及
      時發現該自行車而發生事故，被告之過失與被害人之死亡
      間，已有相當因果關係。本件經本院囑託國立澎湖科技大
      學鑑定肇事原因，經該校綜合全卷資料、現場照片後，出
      具鑑定意見，鑑定結果認被害人超速騎乘普通重型機車，
      未注意前方路況，是為肇事主因；被告騎乘自行車，未開
      啟燈光及設置反光標誌，是為肇事次因；同案被告葉如宏
      駛自用小客車，反應不及，並無肇事因素等語，有鑑定意
      見書1份在卷可查（本院29號卷第97-121頁），亦同本院
      之認定。至被害人雖為本次事故之肇事主因，然此屬雙方
      過失程度輕重及被害人家屬為民事損害賠償請求時應否減
      輕被告賠償責任之問題而已，無礙於被告自身之過失責任
      。
（四）至起訴書雖記載被告另有未靠右行駛之過失，然依照道路
      交通事故現場圖所示，被告並未在快車道騎乘自行車，而
      係已靠右騎乘在機慢車優先道上，尚難認被告另有未靠右
      行駛之過失，附此說明。綜上所述，本件犯罪事證已臻明
      確，被告犯行可堪認定，應依法論科。　
三、論罪科刑
（一）核被告所為，係犯刑法第276條之過失致死罪。被告於肇
      事後，經處理人員前往現場處理時，被告在場，並當場承
      認為肇事人等情，有被告109年11月21日警詢筆錄1份、現
      場照片1張在卷可查（相卷第59-61、170頁），核與自首
      要件相符，爰依刑法第62條前段規定減輕其刑。被告雖經
      本院通緝到案，然被告係居無定所之人，並無得以收受送
      達文書之地址，難認被告有逃亡而無接受裁判之意，附此
      說明。 
（二）爰審酌本件車禍之發生是因被告於夜間騎乘自行車，並未
      開啟燈光及保持反光裝置完整，致被害人未能及早發現前
      方有自行車在前行駛之狀況，以提早採取必要之安全措施
      ，而自後追撞倒地後，再遭難以及時反應之同案被告葉如
      宏駕車輾壓而死亡，造成無可彌補之損害，並使被害人之
      家屬承受喪失親人之苦痛，自應予以相當程度之非難；被
      告否認犯行，亦未與被害人家屬成立調解；其因本件車禍
      受有左側雙踝骨折併位移之傷勢，有診斷證明書1份在卷
      可查（本院2號卷第93頁），現僅能以輪椅代步；其自陳
      大學畢業，未婚、無子，目前居無定所；再審酌其未遵守
      交通規則之過失程度、未賠償損失，減輕告訴人之痛苦、
      兼衡被告智識程度、其違反注意義務之過失程度、所生危
      害等一切情狀，量處如主文所示之刑，並諭知易科罰金之
      折算標準。　　　　　　　　
據上論斷，應依刑事訴訟法第299條第1項前段（依刑事裁判精簡
原則，僅記載程序法條文），判決如主文。
本案經檢察官陳昭廷提起公訴，檢察官楊麒嘉到庭執行職務。
中　　華　　民　　國　　111 　年　　5 　　月　　31　　日
                  刑事第八庭  審判長法　官　謝其達
　　　　　　　　　　　　　　　　　　法　官  盧伯璋
　　　　　　　　　　　　　　　　　　法　官  鄭諺霓
以上正本證明與原本無異。
如不服本判決應於收受判決後20日內向本院提出上訴書狀，並應
敘述具體理由；其未敘述上訴理由者，應於上訴期間屆滿後20日
內向本院補提理由書（均須按他造當事人之人數附繕本）「切勿
逕送上級法院」。告訴人或被害人如對於本判決不服者，應具備
理由請求檢察官上訴，其上訴期間之計算係以檢察官收受判決正
本之日期為準。　　　　　
中　　華　　民　　國　　111 　年　　5 　　月　　31　　日
                                    書記官　李玫娜
附錄論罪法條：
刑法第276條
因過失致人於死者，處5年以下有期徒刑、拘役或50萬元以下罰金。